臺灣高等法院刑事裁定
110年度毒抗字第154號
抗  告  人
即  被  告  林智強




上列抗告人即被告因違反毒品危害防制條例案件，不服臺灣桃園
地方法院中華民國110年1月5日裁定（109年度毒聲字第381號）
，提起抗告，本院裁定如下：
    主  文
抗告駁回。                                              
    理  由
一、原裁定意旨略以：抗告人即被告林智強（下稱抗告人）於民
    國109年6月26日晚上9時許，在桃園市龜山區某山上，施用
    甲基安非他命1次乙情，業據其坦承不諱，並有受採集尿液
    檢體人姓名及檢體編號對照表、台灣檢驗科技股份有限公司
    濫用藥物台北實驗室濫用藥物檢驗報告各1份附卷可憑，足
    認其自白與事實相符，犯行堪予認定。又抗告人前因施用毒
    品案件，經法院裁定令入戒治處所施以強制戒治，於92年3
    月14日執行完畢，有本院被告前案紀錄表在卷可證，足認抗
    告人係於強制戒治執行完畢3年後，再犯本案犯行，檢察官
    之聲請應予准許。而依毒品危害防制條例第20條第3項、第1
    項，觀察勒戒處分執行條例第3條第1項，裁定抗告人應送勒
    戒處所觀察、勒戒，期間不得逾2月等語。
二、抗告意旨略以：其係於警方偵辦另案發覺前，主動坦承平日
    有施用毒品，應屬自首。又其於本件犯罪未發覺前，即自行
    前往亞東醫院尋求戒癮治療，並經醫師診療及開立相應藥物
    ，依毒品危害防制條例第21條之規定，醫療機構免將其送法
    院或檢察機關，檢察官亦應處分不起訴。抗告人因遭撤銷緩
    刑而須執行近2年之殘刑，乃於入監前自行尋求戒癮治療，
    故請求助其完成戒癮治療，或允以不起訴處分云云。
三、按109年1月15日修正公布、同年7月15日施行之毒品危害防
    制條例第20條第3項規定，犯第10條之罪於觀察、勒戒或強
    制戒治執行完畢釋放後，3年後再犯第10條之罪者，適用本
    條前2項之規定。上開所謂「3年後再犯」，只要本次再犯（
    不論修正施行前、後）距最近1次觀察、勒戒或強制戒治執
    行完畢釋放，已逾3年者，即該當之，不因其間有無犯第10
    條之罪經起訴、判刑或執行而受影響（最高法院109年度台
    上大字第3826號裁定、109年度台上字第3826號判決意旨參
    照）。次按犯毒品危害防制條例第10條之罪者，檢察官應聲
    請法院裁定，令被告入勒戒處所觀察、勒戒，其期間不得逾
    2月，毒品危害防制條例第20條第1項定有明文。又87年立法
    通過之毒品危害防制條例，於立法理由中表示施用毒品者，
    除係刑事法意義之犯人外，並具有病人之特色。97年4月30
    日修正公布、同年10月30日施行及109年1月15日修正公布、
    同年7月15日施行之毒品危害防制條例第24條第1項之規定對
    於「初犯」及「3年後再犯」毒癮治療方式，採行「觀察、
    勒戒」與「緩起訴之戒癮治療」並行之雙軌模式。前者係以
    監禁式治療為特色，目的在求短時間內隔絕施用毒品者之毒
    品來源，務使其專心戒除毒癮；後者則係以社區醫療處遇替
    代監禁式治療，使尚未嚴重成癮或衷心戒毒之施用毒品者得
    以繼續其正常家庭與社會生活，避免其等因尋求戒癮治療而
    失去親情支持或被迫中斷學業、工作。其次行政院依毒品危
    害防制條例第24條第3項授權而訂定「毒品戒癮治療實施辦
    法及完成治療認定標準」，明定被告有下列情事之一時，不
    適合為附命完成戒癮治療之緩起訴處分。但無礙其完成戒癮
    治療之期程者，不在此限：「一、緩起訴處分前，因故意犯
    他罪，經檢察官提起公訴或判決有罪確定。二、緩起訴處分
    前，另案撤銷假釋，等待入監服刑。三、緩起訴處分前，另
    案羈押或執行有期徒刑」（第2條第2項）。上開戒癮治療實
    施辦法即可作為裁量判斷之輔佐標準。是立法者既賦予檢察
    官選擇上述雙軌制度之權限，則檢察官之職權行使，法院原
    則上應予尊重，僅就檢察官之判斷有違背法令、事實認定有
    誤或其他裁量重大明顯瑕疵等事項，予以有限之低密度審查
    （本院107年法律座談會第22號審查意見及106年法律座談會
    第37號審查意見參照）。
四、經查：
（一）抗告人於上開時、地，施用甲基安非他命1次之事實，業
      據其於警詢時及偵詢中坦承不諱（見109年度毒偵字第482
      0號卷【下稱毒偵卷】第7至9、129至137、143至145、159
      至161、163至165頁），並有新北市政府警察局受採集尿
      液檢體人姓名及檢體編號對照表（檢體編號：F0000000號
      ）、勘察採證同意書、台灣檢驗科技股份有限公司濫用藥
      物台北實驗室濫用藥物檢驗報告（報告編號：UL/2020/00
      000000號，報告日期：2020/07/10）各1份附卷可憑（見
      毒偵卷第11至15頁），足認其自白與事實相符，本件犯行
      堪予認定。又抗告人前因施用毒品案件，經法院裁定令入
      戒治處所施以強制戒治，於92年3月14日執行完畢，亦有
      本院被告前案紀錄表（見原審卷第9至100頁）在卷可憑，
      足認其係於強制戒治執行完畢3年後，再犯本件施用第二
      級毒品犯行，依前揭說明，原法院裁准令抗告人入勒戒處
      所觀察、勒戒，尚無不合。
（二）其次，抗告人既因另案撤銷假釋，須入監執行殘刑1年6月
      11日，亦有上述本院被告前案紀錄表在卷可稽。則檢察官
      選擇向法院聲請裁定將抗告人令入勒戒處所觀察、勒戒，
      衡諸前述「毒品戒癮治療實施辦法及完成治療認定標準」
      第2條第2項第2款之規定，亦非無據。
（三）再者，依本條例所定之觀察、勒戒或強制戒治處分，其立
      法意旨在幫助施用毒品者戒毒，性質非屬懲戒抗告人，而
      係保安處分，以協助抗告人戒除施用毒品身癮及心癮，且
      觀察、勒戒或強制戒治係導入一療程觀念，乃針對抗告人
      將來之危險所為之預防、矯治措施，以達教化與治療之目
      的。是檢察官聲請本件之用意既在幫助抗告人戒除毒癮而
      非追訴犯罪，即與抗告人是否自首無關，抗告意旨容有誤
      會。至於檢察官日後是否處分不起訴，亦端視抗告人觀察
      、勒戒之成效而定。
五、綜上，抗告意旨所指，尚乏所據。本件抗告為無理由，應予
    駁回。
據上論斷，應依刑事訴訟法第412條，裁定如主文。
中　　華　　民　　國　　110 　年　　2 　　月　　5 　　日
                  刑事第十一庭  審判長法　官  周煙平
                                      法　官  連育群
                                      法　官  吳炳桂
以上正本證明與原本無異。
不得再抗告。
                                      書記官  陳淑婷
中　　華　　民　　國　　110 　年　　2 　　月　　5 　　日